【裁判字號】    95,訴,1776
【裁判日期】    951229
【裁判案由】    毒品危害防制條例
【裁判全文】
臺灣彰化地方法院刑事判決      九十五年度訴字第一七七六號
公  訴  人  臺灣彰化地方法院檢察署檢察官
被      告  甲○○
                    （
上列被告因違反毒品危害防制條例案件，經檢察官提起公訴（九
十五年度毒偵字第三六一二號），由本院合議庭裁定依簡式審判
程序審理判決如下：
    主  文
甲○○施用第一級毒品，累犯，處有期徒刑捌月。扣案之注射針
筒支均沒收之。
    事  實
一、甲○○前曾於民國九十四年六月十五日，因施用第一級毒品
    案件，經本院以九十四年度訴字第六００號判處有期徒十月
    ，後經提起上訴及因撤回上訴而於九十四年七月二十六日確
    定；又於九十四年十一月二十二日，因施用第二級毒品案件
    ，經本院以九十四年度易字第九五一號判處有期徒刑三月，
    得易科罰金確定，上開二罪刑嗣復經本院以九十五年度聲第
    一０二號定其應執行之刑為有期徒刑一年確定，經入監執行
    後，已於九十五年五月七日縮刑期滿執行完畢。其又曾因施
    用毒品案件，經送執行觀察、勒戒後，因認無繼續施用毒品
    之傾向，於九十三年七月八日執行完畢釋放，並由臺灣彰化
    地方法院檢察署檢察官以九十三年度毒偵緝字第一五三號案
    件為不起訴之處分確定。詎仍不知警惕，於上開觀察、勒戒
    執行完畢釋放後之五年內、本院九十四年度訴字第六００號
    一案於九十四年六月十五日宣判後，又另行基於施用第一級
    毒品海洛因之犯意，於九十五年七月二十九日下午七時許（
    起訴書誤載於九十五年八月三日為警採尿回溯三日內某時）
    ，在其位於住彰化縣永靖鄉○○村○○路二七一巷二號產業
    道路，以將少許海洛因粉末置入注射針筒內加水後，再以針
    筒注射手臂施用之方式，施用第一級毒品海洛因一次。嗣於
    九十五年八月三日下午一時十分許，為警在彰化縣埔心鄉○
    ○村○○路四三號查獲，並起出其所有、預備供施用海洛因
    所用之注射針筒三支扣案。
二、案經彰化縣警察局員林分局報請臺灣彰化地方法院檢察署檢
    察官偵查起訴，由本院合議庭裁定依簡式審判程序審理。
    理  由
一、訊據被告甲○○對於上揭事實坦承不諱，且有彰化縣警察局
    員林分局委託檢驗尿液代號與真實姓名對照認證表、詮昕科
    技股份有限公司濫用藥物尿液檢驗報告各一份在卷可稽，並
    有被告所有、供預備施用海洛因所用之注射針筒三支扣案可
    佐，被告前開自白與事實相符。此外，復有臺灣彰化地方法
    院檢察署刑案資料查註紀錄表、臺灣高等法院被告全國前案
    紀錄表、在監在押全國紀錄表各一份在卷可考，本件事證明
    確，被告犯行洵堪認定。
二、按海洛因係毒品危害防制條例所定之第一級毒品，不得非法
    施用。核被告所為，係犯毒品危害防制條例第十條第一項之
    施用第一級毒品罪。其為供施用第一級毒品而持有該級毒品
    之低度行為，應為施用之高度行為所吸收，不另論罪。又被
    告前曾於九十四年六月十五日，因施用第一級毒品案件，經
    本院以九十四年度訴字第六００號判處有期徒十月，後經提
    起上訴及因撤回上訴而於九十四年七月二十六日確定；又於
    九十四年十一月二十二日，因施用第二級毒品案件，經本院
    以九十四年度易字第九五一號判處有期徒刑三月，得易科罰
    金確定，上開二罪刑嗣復經本院以九十五年度聲第一０二號
    定其應執行之刑為有期徒刑一年確定，經入監執行後，已於
    九十五年五月七日縮刑期滿執行完畢，有臺灣彰化地方法院
    檢察署刑案資料查註紀錄表、臺灣高等法院被告全國前案紀
    錄表各一份在卷可考，其於五年以內故意再犯本件有期徒刑
    以上之罪，應依刑法第四十七條第一項之規定論以累犯，並
    加重其刑。爰審酌被告之素行、犯罪之動機、目的、施用毒
    品係戕害自身健康、施用毒品海洛因之次數為一次、所生危
    害及被告犯罪後之態度等一切情狀，量處如主文所示之刑，
    以示懲儆。
三、扣案之注射針筒三支，均係被告所有、預備供施用海洛因所
    用之物一節，已據被告陳明在卷，爰均依刑法第三十八條第
    一項第二款之規定併予宣告沒收之。
四、至臺灣彰化地方法院檢察署九十五年度毒偵字第四九五六號
    移送併案意旨略以：被告基於包括一罪之犯意，自九十五年
    十一月中旬某日起至同年十一月三十日止，在其位於彰化縣
    永靖鄉○○村○○路二七一巷二號住處，以將海洛因摻水後
    注射之方式，施用第一級毒品海洛因多次，嗣於九十五年十
    二月二日下午三時三十分許，在彰化縣永靖鄉崙美村洪厝巷
    為警盤檢查獲，並扣得已使用過之注射針筒二支，因認被告
    此部分另涉有毒品危害防制條例第十條第一項之施用第一級
    毒品罪嫌。訊據被告於本院準備程序固坦認有上開施用海洛
    因多次之行為，並稱：伊自九十五年七月二十九日下午七時
    許施用海洛因一次後，仍以一、二天施用一次之量，施用海
    洛因多次，於九十五年十二月二日為警查獲前最後一次施用
    之時間係遭警查獲前之二、三天，查扣之注射針筒二支，係
    其於九十五年十二月二日為警查獲前二、三日施用海洛因一
    次所用之工具，又除九十五年七月二十九日下午七時許、九
    十五年十二月二日為警採尿前二、三天，各施用海洛因一次
    之行為，有查扣之注射針筒及為警採尿送驗之尿液檢驗結果
    可為佐證外，其餘伊所供承施用海洛因多次之行為，並無證
    據可資為證等語。惟按修正前刑法第五十六條之連續犯規定
    ，業於九十四年二月二日修正公布刪除，並自九十五年七月
    一日起生效施行，而依新法即現行刑法對於上開反覆實施犯
    罪模式之對應處置，除合於「接續犯」或「包括一罪」之情
    形外，則僅能依數罪併罰之規定個別處斷。又依最高法院八
    十六年臺上字第三二九五號判例意旨，數行為於同時同地或
    密切接近之時地實施，侵害同一之法益，各行為之獨立性極
    為薄弱，依一般社會健全觀念，在時間差距上，難以強行分
    開，在刑法評價上，以視為數個舉動之接續施行，合為包括
    之一行為予以評價，較為合理，方屬接續犯之範疇，足見「
    接續犯」之成立，係以時、空密接性為前提要件，即透過對
    於同一法益之同種類侵害行為繼續不間斷之實行，業已稀釋
    個別行為之獨立性，致使刑法評價時將之視為單一、整體之
    犯罪行為，以符合社會一般人對於行為概念之認知，並與行
    為人之犯罪目的相互結合；至於學理上「包括一罪」概念中
    ，與施用毒品之犯罪型態較有關聯者，應屬「集合犯」之態
    樣，此即依一般社會通念，特定犯罪行為具有反覆實施之特
    性，立法者於制定刑罰法律之初，亦已認知該種行為類型之
    反覆性，而有意藉由法條中客觀構成要件之行為要素，涵括
    上開具有反覆實施特性之數個犯罪行為，仍僅接受一次刑法
    之評價為已足。然施用毒品犯罪，或為零星偶一之施用，或
    長期不間斷的反覆施用，均有其可能性，是自難認立法者於
    制定刑罰法律之初，已認知施用毒品行為必屬具反覆性之犯
    罪，且有意藉由法條中客觀構成要件之行為要素，涵括上開
    具有反覆實施特性之數個犯罪行為。況實務上最高法院歷來
    僅將專以觸犯該等法條之罪，為其日常生活之職業者之常業
    犯，認為其性質上屬多數行為之集合犯，在法律上將之擬制
    為一罪（即學理上稱之實質上一罪，最高法院九十二年臺上
    字五一一五號判決、九十二年臺上字第四九五九號判決、九
    十三年臺上字第三六０九號判決、九十四年臺上字第四五六
    七號判決意旨參照）。而本次刑法修正既依據「刑罰公平原
    則」之考量，刪除有關連續犯之規定，並將含有連續犯性質
    之常業犯一併全數刪除（參見刑法修正草案總說明），因此
    ，多次施用毒品犯罪之行為，則應回歸一般刑法上行為單、
    複數之認定，而予論罪科刑，較稱妥適。而被告供述伊自九
    十五年七月二十九日下午七時許施用海洛因一次後之某時起
    至同年十二月二日為警查獲前二、三天之前某時止之期間內
    ，有施用海洛因多次之行為部分，除被告之自白外，並無其
    他證據可佐，依刑事訴訟法第一百五十四條第二項、第一百
    五十六條第二項之規定，自不得以被告之惟一自白而認定被
    告確有於前揭期間內，以一、二天施用一次之量，施用海洛
    因多次，或已有施用海洛因成癮之情事。是依上開移送併辦
    案卷所示之扣案注射針筒二支之證據，並參以被告之前開供
    述，至多僅足以認定被告於上開經本院判決有罪之於九十五
    年七月二十九日下午七時許施用海洛因一次之犯行後，迄九
    十五年十二月二日下午三時三十分許為警查獲前二、三天內
    之某時，始再行有施用海洛因一次之行為，被告上開二次施
    用海洛因之犯行，已相距約四個月而有相當之間隔，堪認係
    偶然為之，二者間尚不具有屬接續犯或集合犯之一罪關係（
    臺灣高等法院臺中分院九十五年度上訴字第二三六六號刑事
    判決意旨參照）。從而，本院無從就上開移送併辦部分併為
    審理，應退回由檢察官另為適法之處理，附此敘明。
據上論斷，應依刑事訴訟法第二百七十三條之一第一項、第二百
九十九條第一項前段，毒品危害防制條例第十條第一項、第二十
三條第二項，刑法第十一條前段、刑法第四十七條第一項、第三
十八條第一項第二款，判決如主文。
本案經檢察官吳芙如到庭執行職務
中    華    民    國  九十五  年  十二    月  二十九  日
                  刑事第二庭    法  官  李雅俐
以上正本證明與原本無異。
如不服本判決，應於判決送達後十日內，向本院提出上訴狀（須
附繕本）。
中    華    民    國  九十五  年  十二    月  二十九  日
                                書記官  陳秀娟
附錄論罪科刑法條：
毒品危害防制條例第十條第一項：
施用第一級毒品者，處六月以上五年以下有期徒刑。


司法院資訊處製作；財團法人民間司法改革基金會備份。
